【裁判字號】    95,交聲,1461
【裁判日期】    950920
【裁判案由】    交管條例聲異
【裁判全文】
臺灣板橋地方法院交通事件裁定        95年度交聲字第1460號
原處分機關  交通部公路總局臺北區監理所板橋監理站
異  議  人
即受處分人  甲○○
上列異議人因違反道路交通管理處罰條例案件，對於交通部公路
總局臺北區監理所板橋監理站於民國95年8 月22日以板監裁字第
裁41-C00000000、裁41-C00000000號所為之裁決處分，聲明異議
，本院裁定如下：
    主  文
異議駁回。
    理  由
一、按汽車駕駛人，行經有燈光號誌管制之交岔路口闖紅燈者，
    處新臺幣（下同）1,800 元以上5,400 元以下罰鍰；汽車駕
    駛人，駕駛汽車有違反本條例之行為，經交通勤務警察或依
    法令執行交通稽查任務人員制止時，不聽制止或拒絕停車接
    受稽查而逃逸者，除按各該條規定處罰外，處3,000 元以上
    6,000 元以下罰鍰；汽車駕駛人有第60條第1 項情形者，記
    違規點數一點；有第53條情形者，記違規點數三點，道路交
    通管理處罰條例第53條、第60條第1 項、第63條第1 項第1
    款及第3 款分別定有明文。
二、原處分意旨略以：本件異議人即受處分人甲○○於民國95年
    7 月18日下午1 時30分許，騎乘車牌號碼RZD-740 號輕型機
    車（下稱系爭機車），在臺北縣中和市○○街、中正路839
    巷口，有「闖紅燈」之違規後，復有「違反處罰條例之行為
    ，拒絕停車接受稽查而逃逸」之違規事實，經臺北縣政府警
    察局中和分局員山派出所警員分別開立舉發通知單對系爭機
    車車主顏雨利逕行舉發。嗣異議人依法提出申訴，經原處分
    機關交通部公路總局臺北區監理所板橋監理站於95年8 月22
    日以板監裁字第裁41-C00000000、裁41-C00000000號裁決書
    裁決，分別裁處異議人罰鍰1,800 元及3,000 元，並各記違
    規點數三點及一點。
三、異議意旨略以：異議人未於上開時、地騎乘系爭機車闖紅燈
    ，沿途也無員警攔問，係直到回到家樓下停車時，才發現有
    員警跟在後面，而當時員警說：伊違規，為何叫伊停車沒有
    停等語，且叫異議人把證件拿出來給他看，伊即回答說：證
    件放在樓上，等伊上去拿下來等語，惟異議人下樓時，該員
    警已經不在現場了，另異議人因癌症動手術3 次，頸部以上
    器官皆受影響，也許員警有叫伊停車，但因身障之故，並無
    聽到，爰請求撤銷原處分云云。
四、經查：
（一）本件違規事實，業據證人即舉發員警張家修於本院訊問時
      ，到庭具結證稱：我騎機車行駛在新生街往中山路方向，
      到新生街與中正路839 巷口時，就看到系爭機車從新生街
      對向闖紅燈直接騎過中正路839 巷口，我就迴轉並且開啟
      警報器在後方追趕異議人，之後在新生街、民樂路口紅燈
      時，異議人仍然直接騎過民樂路，我也跟著追過去，後來
      在新生街上有一間亞藝影音，我騎到異議人旁邊把異議人
      攔下來，告訴異議人說他剛剛連續闖了二個路口的紅燈，
      之後我就先下車看他車號，但是他就直接往前騎走，並從
      新生街左轉到一個巷子，就沒有看到他了，我回來就填寫
      工作記錄簿及舉發單；攔下異議人時，確實有告知他闖紅
      燈之違規情形，異議人也有聽到；車號確實是異議人所騎
      乘之RZD-740 號，後來我還有查詢車主也是住在新生街，
      而且黃色車身跟我看到的是一樣的等情明確，且有本件舉
      發單影本2 紙、員警工作紀錄簿影本1 紙附卷可稽。參以
      證人與異議人素不相識，亦無怨隙，應無甘冒自身觸犯偽
      證罪之風險而設詞誣攀異議人之理，且交通警員製單舉發
      違反道路交通處罰條例所列之違規事實，本質上係公務員
      依法執行職務之行為，如有枉法構陷或為不實記載之行為
      ，亦需負擔嚴厲之刑事責任，國家並以此擔保公務員能忠
      實執行職務，故於未裝設自動感應攝影器材路段，就闖紅
      燈、攔檢未停不服取締等一瞬間突發之交通違規行為，因
      無法期待員警於發現後能及時攝影取證，事實上亦僅能仰
      賴舉發員警目視為之，別無其他舉證之可能，如無其他證
      據顯示舉發員警有誤認或故意構陷之情事時，尚難以舉發
      員警無法提出其他證據佐證，即認其所述不可採信。
（二）況異議人於本院訊問時，復自承：當時證人張家修是穿著
      制服，騎乘警用機車平行地停在我旁邊，當時我不知道他
      要攔我，不過我有聽到證人說我違規，我就回他說我那有
      違規，證人也沒有要求我提出證件，後來我就左轉回家等
      情，然其既已知員警張家修騎乘警用機車停靠在旁，且向
      其表示違規之旨，如何能認該作為不是要對之加以攔查？
      故異議人於上開情況不靜待員警調查或主動下車辨明，反
      係繼續騎乘機車離去，自足以認為其有拒絕停車接受稽查
      逃逸之違規，而異議人既已知悉員警在旁表示違規之情，
      是其雖領有中度聲障之身心障礙手冊，亦尚不能解免前開
      違規之責任。
（三）從而，證人張家修上開證述，應屬可採，異議人騎乘系爭
      機車於上開時、地闖紅燈及拒絕停車接受稽查而逃逸之事
      實，均堪以認定。
五、綜上，原處分機關依道路交通管理處罰條例第53條、第60條
    第1 項規定，分別裁處異議人最低額之罰鍰1,800 元、3,00
    0 元，並依同條例第63條第1 項第1 款、第3 款規定，各記
    違規點數三點及一點，核均無違誤，本件異議為無理由，應
    予駁回。
據上論斷，應依道路交通案件處理辦法第19條，裁定如主文。
中    華    民    國    95    年    9     月    20    日
                         交通法庭   法  官  張兆光
上列正本證明與原本無異。
如不服本裁定，應於裁定送達後5日內向本院提出抗告狀。
                                    書記官  曹秋冬
中    華    民    國    95    年    9     月    20    日


司法院資訊處製作；財團法人民間司法改革基金會備份。
